【裁判字號】    99,交聲,741
【裁判日期】    990514
【裁判案由】    聲明異議
【裁判全文】
臺灣高雄地方法院交通事件裁定         99年度交聲字第741號
原處分機關  高雄市政府交通局
異  議  人  甲○○
上列異議人即受處分人因違反道路交通管理處罰條例案件，對於
高雄市政府交通局中華民國99年2 月12日所為之裁決處分（高市
交裁字第裁32-B00000000號），聲明異議，本院裁定如下：
    主  文
異議駁回。
    理  由
一、原處分意旨略以：異議人即受處分人甲○○（下稱異議人）
    於民國98年11月4 日18時4 分許，駕駛車號ZWN-062 號輕型
    機車，行駛於高雄市○○○○○路口時為警攔停檢查，因有
    濃厚酒味，乃對之進行酒精濃度測試檢定，因異議人拒絕接
    受酒精濃度檢測，遂掣單舉發，嗣依道路交通管理處罰條例
    第35條第4 項前段、第67條第2 項規定，裁處異議人罰鍰新
    臺幣（下同）6 萬元，並吊銷駕駛執照，3 年內不得考領駕
    駛執照等語。
二、聲明異議意旨略以：異議人並無拒絕酒測或消極不配合之情
    形，且甲○○靠駕駛車輛養活一家大小，爰依法聲明異議，
    請求撤銷吊銷駕駛執照之處分等語。
三、按汽車駕駛人，駕駛汽車經測試檢定酒精濃度超過規定標準
    者，處1 萬5 千元以上6 萬元以下罰鍰，並當場移置保管其
    車輛及吊扣其駕駛執照1 年；汽車駕駛人拒絕接受第1 項測
    試之檢定者，處6 萬元罰鍰，並當場移置保管其車輛及吊銷
    其駕駛執照，且3 年內不得考領駕駛執照，道路交通管理處
    罰條例第35條第1 項第1 款、第4 項前段、第67條第2 項分
    別定有明文。次按道路交通管理處罰條例第35條第4 項之所
    以規定「拒絕酒精濃度測試之檢定」除應課予罰鍰6 萬元外
    ，並應當場移置保管該汽車及吊銷該駕駛執照，較諸同條第
    1 項規定酒後駕車之處罰更為嚴厲，目的在於不使拒絕酒精
    濃度測試檢定之駕駛人反而獲得寬典，否則無異鼓勵駕駛人
    拒絕接受測試。再關於處罰基礎，係因人體內酒精含量由開
    始飲酒時依飲酒量漸漸累積增加，在完成飲酒時體內酒精含
    量達到最高，隨後依代謝率逐漸代謝；基此，倘駕駛人遭員
    警攔停後，積極拒絕接受酒精測試或消極推諉拖延，致其體
    內酒精濃度因時間經過而逐漸代謝降低，對於其他立即配合
    測試之駕駛人顯有不公，且亦明顯有礙警員職務之順利進行
    。是故，駕駛人經警告知酒精濃度測試標準及流程後，不論
    以積極行為表示拒絕或以消極不配合方式排斥酒測，均屬「
    拒絕接受酒精濃度測試」。又按，汽車駕駛人，因違反本條
    例及道路交通安全規則之規定，受「吊銷」駕駛執照處分時
    ，「吊銷」其持有各級車類之駕駛執照，道路交通管理處罰
    條例第68條定有明文。此規定係於94年12月14日修正公布，
    並於95年3 月1 日施行，而修正前之道路交通管理處罰條例
    第68條則係規定「汽車駕駛人，因違反本條例及道路交通安
    全規則之規定，受『吊扣』或『吊銷』駕駛執照處分時，『
    吊扣』或『吊銷』其持有各級車類之駕駛執照」，觀其修法
    意旨，係以「原條文將違規駕駛人所持有之各級車類駕駛執
    照一併吊扣或吊銷，失之過酷，影響人民工作及生活甚鉅」
    為由，而刪除「吊扣」駕駛人駕駛執照時，應「吊扣」駕駛
    人持有各級車類駕駛執照之規定，但於受「吊銷」駕駛執照
    處分時，則未加以修正，仍維持「吊銷」其持有各級車類之
    駕駛執照。可知，立法者於修法之際，特別對於道路交通管
    理處罰條例「吊銷」、「吊扣」之情節不同，而分別予以不
    同之規定，是尚無從以駕駛人為相關交通違規行為時，其駕
    駛之車輛與所持有之駕駛執照非屬同級車類，即謂不得吊銷
    駕駛人所持有之他級車類駕駛執照。
四、異議人雖矢口否認有拒絕酒測之情，並以前詞置辯。惟查：
(一)、證人即當天在現場開單告發之員警乙○○到庭結證稱：本件
    是我舉發，本件因為異議人拒絕酒測，而我們勤務中拒絕酒
    測的情形不多，所以印象深刻。當天是執行疏導交通防制車
    禍的勤務，地點是高雄市三民區○○○○○路口，當時異議
    人是騎乘機車在中山路上由南向北左轉建國路，而我們的稽
    查地點就在建國路上，因為看到異議人騎車左右搖擺，所以
    才將他攔停盤問，就聞到異議人身上有酒味，接著就請異議
    人到路邊實施酒測，我們當時是二人壹組共同執勤，異議人
    下車後，就講一些醉話，我就問異議人說什麼時候喝酒的，
    異議人說剛喝的，我就說休息十五分鐘之後再測，後來十五
    分鐘不到異議人就說他不測了。（異議人當時是消極不配合
    酒測，或是有明確告知不酒測？）異議人是明白告訴我們他
    不酒測。而且當天的事發經過我們有全程錄音。…（當天異
    議人是否確實有拒絕作測？）確實。我有先後問異議人是否
    要酒測三次，並且告訴他如果拒絕酒測的話，要罰陸萬元，
    異議人當時說罰錢沒關係，他要出等語綦詳（本院卷第46-4
    7 頁）。
(二)、又本件舉發員警於開單告發之前確有向異議人提出警告3 次
    ，並告以拒絕酒測可處罰鍰6 萬元，又異議人當場一再拖延
    進行酒測，後更明白向員警表示：「我不用酒測」等語乙情
    ，業經本院當庭勘驗高雄市政府警察局交通警察大隊所函送
    之舉發經過之全程錄音光碟屬實，有勘驗筆錄、錄音譯文及
    錄音光碟在卷可供參照（本院卷第36-39 、40 、46 頁）。
(三)、綜上所述，本件異議人確有拒絕酒測之情形，已堪認定。此
    外，復有高雄市政府交通局違反道路交通管理事件裁決書及
    送達證書、高雄市政府警察局舉發違反道路交通管理事件通
    知單、酒測紀錄等件在卷可稽（本院卷第15-18 頁），是以
    異議人確有拒絕酒測之違規行為，已甚灼然。
五、從而，本件異議人無正當理由拒絕接受酒精測試之事實，堪
    以認定，原處分機關以異議人違規事實明確，依前揭規定裁
    處異議人罰鍰6 萬元，吊銷駕駛執照，且3 年內禁考，於法
    有據，裁罰額度亦無不當，異議人執前開情詞聲明異議，為
    無理由，應予駁回。
據上論斷，依道路交通案件處理辦法第19條，裁定如主文。
中    華    民    國    99    年    5     月    14    日
                  交通法庭    法  官  張  震
以上正本證明與原本無異。
如不服本裁定應於送達後5日內向本院提出抗告狀。
中    華    民    國    99    年    5     月    18    日
                              書記官  鄒秀珍

司法院資訊處製作；財團法人民間司法改革基金會備份。
